臺灣臺南地方法院刑事判決　　　　　　　　　　　　　九十一年度易緝字第三八號
　　公　訴　人　臺灣臺南地方法院檢察署檢察官
　　被　　　告　甲○○
右列被告因重利案件，經檢察官提起公訴（八十七年度偵字第一二二五四號），本院
判決如左：
    主  文
甲○○共同連續乘他人急迫貸以金錢，而取得與原本顯不相當之重利，處有期徒刑伍
月，如易科罰金，以佰元折算壹日。
    事  實
一、甲○○與丙○○（業經本院判罪處刑）基於取得與原本不相當重利之概括犯意聯
    絡，甲○○自民國（以下同）八十七年四月間起經營地下錢莊，連續乘乙○○及
    其他不詳姓名之不特定人急需用錢之時，貸與金錢，每貸出新台幣（以下同）十
    萬元，收取每十天一期三萬元，相當於月息百分之九十，年息百分之一千零八十
    之與本金顯不相當之重利，並要求債務人預先開立面額為本金與一期利息總和之
    支票，供渠等屆期提示兌現。丙○○則自八十七年四月間起以每月新台幣（以下
    同）二萬五千元之代價受僱於甲○○對外催討欠款。嗣乙○○因無法償付高額之
    利息，報警處理。警方於同年十月十七日晚間八時三十分許，在台南縣官田鄉○○村○○街三四之二十號（起訴書誤載為三十之二十四號）乙○○住處，查獲前
    往收取本金之丙○○，再循線查獲甲○○。甲○○犯後於審判中逃匿，經本院於
    八十八年六月十五日以南院刑緝字第三二一號號發佈通緝，後甲○○因另案發監
    執行，由本院借提歸案。
二、案經嘉義縣警察局移送臺灣臺南地方院檢察署檢察官偵查起訴。
    理  由
一、訊據被告甲○○對於右揭被訴犯行，均坦承不諱，核與共同被告丙○○所供及證
    人即被害人乙○○指訴之情節相符，且證人乙○○從事小本生意，因生意不佳急
    需用錢支付貨款，始向被告借貸，業據證人指訴明確，顯見證人需錢孔急。被告
    甲○○與共同被告丙○○二人乘此急迫之際，貸與金錢，進而收取相當於月息百
    分之九十，年息百分之一千零八十，遠逾民法第二百零五條所定週年百分之二十
    最高利率限制之高利，堪認渠二人確有乘人急迫之際貸與金錢，而取得與原本不
    相當重利之犯行。本案事證明確，被告犯行洵堪認定，應依法論科。
二、核被告甲○○所為，係犯刑法第三百四十四條之重利罪。被告甲○○與共同被告
    丙○○就右開犯行有犯意聯絡及行為分擔，為共同正犯。被告所為多次犯行，時
    間緊接，所犯為構成要件相同之罪，顯係基於概括犯意而為之，為連續犯，應依
    刑法第五十六條之規定以一罪論，並加重其刑。爰審酌被告犯罪之動機、目的、
    手段、所生損害、所得利益、其品行智識程度、生活狀況、與被害人平日關係、
    犯罪後態度等一切情狀，量處如主文所示之刑，以資懲儆。查被告犯罪後，刑法
    第四十一條業已修正，並於九十年一月十日經總統明令公布，依修正後之規定，
    「犯最重本刑為五年以下有期徒刑以下之刑之罪，而受六個月以下有期徒刑或拘
    役之宣告，因身體、教育、職業、家庭之關係或其他正當事由，執行顯有困難者
    ，得以一元以上三元以下折算一日，易科罰金。但確因不執行所宣告之刑，難收
    矯正之效，或難以維持法秩序者，不在此限。併合處罰之數罪，均有前項情形，
    其應執行之刑逾六月者，亦同」。較諸修正前犯最重本刑三年以下有期徒刑以下
    之刑之罪，而受六月以下有期徒刑或拘役之宣告，始得易科罰金之規定，自以修
    正後之規定有利於被告，爰併依修正後刑法第四十一條第一項前段之規定，諭知
    易科罰金之標準。末按「受有期徒刑之執行完畢，或受無期徒刑或有期徒刑一部
    之執行而赦免後，五年以內再犯有期徒刑以上之罪者，為累犯，刑法第四十七條
    定有明文。又被告犯應併合處罰之數罪，經法院分別判處有期徒刑確定，並依檢
    察官之聲請，以裁定定其數罪之應執行刑確定，該數罪是否執行完畢，係以所定
    之刑全部執行完畢為斷。其在未裁定前已先執行之有期徒刑之罪，因嗣後合併他
    罪定應執行刑之結果，檢察官所換發之執行指揮書，係執行應執行刑，其前已執
    行之有期徒刑部分，僅應予扣除，不能認為已執行完畢」，最高法院八十八年度
    台非字第二八五號判決可資參照。查被告雖於八十六年間因妨害兵役案件，經南
    投地方法院以八十六年度埔刑簡字第一八０號判決判處有期徒刑三月確定，並於
    同年十二月二十五日送監執行，惟被告另因偽造署押案件，經臺灣高等法院臺中
    分院以八十八年度上訴字第一０九三號判決判處有期徒刑六月確定，嗣於八十九
    年二月一日，同院以八十九年聲字第七九號裁定就上開二確定判決定應執行有期
    徒刑八月，如易科罰金以三百元折算一日，並於九十年十二月五日送監執行，於
    九十一年三月二十九日執行完畢，有臺灣高等法院被告全國前案紀錄表附卷足稽
    。被告犯本罪時，雖妨害兵役案件業已執行完畢，但上開案件既經臺灣高等法院
    臺中分院與被告另犯之偽造署押案件合併定應執行之刑，依前開最高法院判決意
    旨，自不能認被告犯本罪時，妨害兵役案件已執行完畢，而以累犯論處。公訴意
    旨尚有誤會，併此敘明。
據上論斷，應依刑事訴訟法第二百九十九條第一項前段，刑法第二條第一項前段、刑
法第二十八條、第五十六條、第三百四十四條、修正後第四十一條第一項前段，罰金
罰鍰提高標準條例第一條前段、第二條，判決如主文。
本案經檢察官洪士傑到庭執行職務。
中      華      民      國      九十一      年      八    月    十三    日
                              臺灣臺南地方法院刑事第三庭
                                      法  官  林  英  志
右正本證明與原本無異
如不服本判決應於送達後十日內向本院提出上訴狀。（應附繕本）
                                      書記官  謝  國  欽
中      華      民      國      九十一      年      八    月    十四    日
附錄本案論罪科刑法條全文：
刑法第三百四十四條
乘他人急迫、輕率或無經驗，貸以金錢或其他物品，而取得與原本顯不相當之重
利者，處一年以下有期徒刑、拘役或科或併科一千元以下罰金。
